【裁判字號】    97,易,4693
【裁判日期】    971229
【裁判案由】    詐欺
【裁判全文】
臺灣臺中地方法院刑事判決              97年度易字第4693號
公  訴  人  臺灣臺中地方法院檢察署檢察官
被      告  乙○○
上列被告因詐欺案件，經檢察官提起公訴（97年度偵字第6995號
、97年度偵字第11742號），復經本院合議庭裁定由受命法官獨
任行簡式審判程序，本院判決如下：
    主          文
乙○○意圖為自己不法之所有，以詐術使人將本人之物交付，處
有期徒刑拾月，減為有期徒刑伍月；又意圖為自己不法之所有，
以詐術使人將本人之物交付，處有期徒刑壹年捌月。應執行有期
徒刑貳年。
    犯罪事實及理由
一、本件犯罪事實及證據，除證據部分應補充被告於本院審理時
    之自白外，餘均引用檢察官起訴書之記載（如附件）。
二、核被告乙○○所為，均係犯刑法第339條第1項之詐欺取財罪
    。被告對被害人丙○○、甲○○之詐財犯行，犯意各別，行
    為互殊，應分論併罰。爰審酌被告甫於民國94年11月至12月
    間對另名被害人莊佩霞以徵婚詐財手法詐騙新臺幣330萬元
    （該案檢察事務官於95年4月24日首次傳訊被告，檢察官於
    95年11月6日偵結起訴被告，經本院以95年度易字第3545號
    案件審理後，判處被告有期徒刑11月確定，嗣經減刑為有期
    徒刑5月又15日，於96年8月21日執行完畢，該案下稱前案）
    ，竟於前案偵查期間，再為本件徵婚詐財犯行，惡性重大，
    所為非僅嚴重侵害被害人財產法益，對其等之身心打擊亦鉅
    ，再考量被告對各被害人詐騙之金額，及犯後於偵查中否認
    犯行，於審理時則坦承犯行之態度等一切情狀後，就其所犯
    2罪，分別量處如主文所示之刑。又被告對丙○○所犯部分
    ，其犯罪時間在96年4月24日以前，合於中華民國96年罪犯
    減刑條例第2條第1項規定之基準日之前，且經本院宣告之刑
    為有期徒刑1年，未逾有期徒刑1年6月，不在該條例第3條第
    1項第15款所定排除減刑之列，故應依該條例第2第1項第3款
    之規定，減其刑期二分之一，再與其對甲○○所犯部分定應
    執行刑。
三、應依刑事訴訟法第273條之1第1項、第299條第1項前段、第
    310條之2、第454條第2項，刑法第339條第1項、第51條第5
    款，刑法施行法第1條之1，中華民國九十六年罪犯減刑條例
    第2條第1項第3款、第7條、第11條，判決如主文。
中    華    民    國    97    年    12   月    29     日
                  刑事第十二庭  法  官   蔡建興
上正本證明與原本無異。
如不服本判決，應於收受送達後10日內向本院提出上訴書狀（應
敘述具體理由並附繕本）。
上訴書狀如未敘述理由，應於上訴期間屆滿後20日內補提理由書
於本院。
                                 書記官   黃英寬
中    華    民    國    97    年    12   月    29     日
附錄論罪科刑法條
刑法第339條第1項：
意圖為自己或第三人不法之所有，以詐術使人將本人或第三人之
物交付者，處五年以下有期徒刑、拘役或科或併科一千元以下罰
金。
附件：
臺灣臺中地方法院檢察署檢察官起訴書
                                     97年度偵字第6995號
                                     97年度偵字第11742號
    被      告  乙○○  男  49歲（民國○○年○月○日生）
                        住桃園縣中壢市○○○路○段99號
                        國民身分證統一編號：Ｚ000000000號
上列被告因詐欺案件，業經偵查終結，認應該提起公訴，茲將犯
罪事實及證據並所犯法條分敘如下：
            犯罪事實
一、乙○○明知資力不佳，財力困窘，已無償還債務能力，謀以
    刊登假徵婚之方式，誘騙不知情之女子，先誆稱其欲徵交往
    對象，再俟機詐騙錢財，而意圖為自己不法之所有，為下列
    之行為：（一）於民國95年5月間，委由林芳羽（通緝中）
    在自由時報上刊登徵婚廣告，而於95年8月間，透過林芳羽
    之介紹，認識丙○○後，明知自己僅為煤廠工人，竟向丙○○誆稱為煤廠小開，詐稱有煤、銅片外銷日本等生意往來，
    資力豐厚，並藉由多次見面交往，博取丙○○之好感及信任
    後，於95年8月間至95年11月間，佯以與友人投資煤、銅之
    外銷公司，有資金調度之需求為由，陸續向丙○○借款新臺
    幣（下同）4萬元、2萬8,000元、4萬7,600元、6萬1,000 元
    ，共計17萬6,600元。復於95年10月間，持票號XA0000000
    號、發票人陳瑞加、發票日95年11月25日、面額15萬8,500
    元之支票（下稱上開支票）1紙，佯稱：有銅片外銷之生意
    往來，需錢週轉為由，並誆稱上開支票係銅片生意向客戶所
    收受之款項云云，向丙○○借款，致丙○○誤信該支票得以
    兌現有保障，且雙方有感情基礎應值得信任，不疑有他，致
    陷於錯誤交付15萬8,500元予乙○○。嗣丙○○屆期提示上
    開支票後跳票，乙○○即避不見面，拒不還款，始悉受騙。
    （二）於95年10月間，在報紙刊登內容為「徵婚（自刊）男
    ，48歲，身高177公分，體重82公斤，大專畢，本人工作穩
    定，徵女伴，年38～50歲，意者洽0000000000」之不實訊息
    ，適甲○○見夾報廣告與其聯繫而交往。乙○○明知自己僅
    為煤廠工人，竟向甲○○誆稱為煤廠小開，詐稱：從事奈米
    媒之研發，資力豐厚云云，並藉由多次見面交往，虛構與甲○○結婚及共創美好未來之景象，博取甲○○信任後，自95
    年10月22日起至95年11月底，佯以：有投資煤、銅外銷公司
    之生意往來，但因逃漏稅財產被凍結，而放在香港之財產怕
    遭國稅局查帳扣押，所以伊雖然資金很多，但現金不足，急
    需用錢云云，以此方式施用詐術，陸續向甲○○借款，甲○○誤信乙○○有相當資力，且雙方已有感情基礎應值得信任
    ，不疑有他，致陷於錯誤，陸續交付188萬元予乙○○。嗣
    甲○○屢經催討，乙○○拒不還款，經查證後，乃知乙○○
    並非煤廠小開，且曾以同樣手法詐騙他人，始悉受騙。
二、案經丙○○、甲○○告訴偵辦。
            證據並所犯法條
一、訊據被告乙○○固坦承於上開時、地，刊登徵婚廣告，向告
    訴人丙○○、甲○○借款之事實，惟矢口否認有何詐欺犯行
    ，辯稱：伊於95年8月至96年2月間，與丙○○交往，現在已
    經還了40多萬元，該支票是有人欠伊錢，還給伊的，伊不知
    會退票；伊於95年8月底，生重病想找伴侶，因丙○○不要
    結婚，所以就登報徵婚，與甲○○交往；伊未自稱是煤廠小
    開，只說在煤廠工作，向甲○○借款是表示要投資，但並未
    表明要投資什麼，伊與甲○○是以結婚為前提而交往，沒有
    詐欺云云。經查：
(一)上揭犯罪事實，業據證人即告訴人丙○○、甲○○指訴綦詳
    ，並有告訴人丙○○所有之臺灣郵政股份有限公司（下稱臺
    灣郵政）保險單借款約定書4份、被告所簽發之面額36萬元
    之本票1紙、票號XA0000000號、發票日為95年11月25日、面
    額15萬8,500元之支票、讓渡書、借據各1紙；告訴人甲○○
    所有之臺灣郵政臺中沙鹿郵局帳號000000000000號帳戶、安
    泰商業銀行帳號00000000000000號帳戶、合作金庫商業銀行
    帳號0000000000000號帳戶之存摺交易明細表影本各1份、合
    作金庫商業銀行之開箱明細表、金足成銀樓收據、千越珠寶
    銀樓收據各1紙、被告開立之面額共計188萬元之本票影本3
    紙、港區快訊夾報廣告、港區報業應受帳款簡要表、奈米煤
    1包、照片2張在卷可稽。而被告曾以報紙徵婚詐財之方式詐
    騙莊佩霞，業經臺灣臺中地方法院以95年度易字第3545號判
    決，判處有期徒刑11月確定等情，據本署調閱該判決全卷查
    明屬實。經核告訴人丙○○、甲○○所供稱因看報紙徵婚遭
    詐騙之情節，與莊佩霞遭詐騙之情節雷同，且已詳實交代過
    程及提供相關資料，均足證明其遭詐騙等情節，應非虛構。
(二)而被告交付予告訴人丙○○之上開支票，於95年9月20日即
    開始退票，於95年10月13日列為拒絕往來戶乙節，有第一商
    業銀行苓雅分行97年6 月13日97一苓字第113號函附卷為憑
    。而上開支票經查詢結果，發票人陳瑞加之退票張數達382
    張、退票金額高達1億1,05萬5,875元，有法務部票據信用資
    訊連結作業查詢結果3份在卷足憑。足證上開支票確係空頭
    支票（或俗稱芭樂票），自始並無兌現可能。被告先辯稱上
    開支票係友人之欠款云云，後改稱：是伊作永和昌貿易公司
    時，客戶所交付之款項等語；前後所述不一，顯有可疑，且
    自始至終無法舉出借據或雙方往來之購買原料、出貨、交貨
    及銀行往來交易明細等相關憑證以實其說，已難採信。復參
    以被告自承永和昌貿易公司於95年間已結束經營，所以95年
    5 月即至煤廠當工人等語，則其所辯開支票是客戶支付云云
    ，顯屬子虛。是其虛構事實，而持上開無法兌現之支票向告
    訴人丙○○借款，堪認被告自始即無還款意願，而有不法所
    有詐欺意圖甚明。
(三)又被告自承：係新興商工、高職畢業，於95年8月間經濟狀
    況不佳，戶頭5萬元不到，於95年5月至10月間，至煤廠工作
    ，是負責鏟煤及其雜務的工人，月薪僅2萬6,000元，於95年
    10月間，經營買賣石花凍事業，每個月約虧損8、9萬元等語
    。有被告提出之96年3月之估價複寫簿2本附卷可考。而被告
    之名下僅有汽車3部及95年度僅有5,268元、26萬9,506元之
    收入2筆，有財政部臺灣省中區國稅局民權稽徵所97年4月16
    日中區國稅民權4字第097021129號函附之95年度綜合所得稅
    各類所得資料清單、被告之財產歸屬資料清單可資佐證。堪
    認被告於95年中，向告訴人丙○○、甲○○借款之際，已陷
    於嚴重之無支付能力狀況，其猶自稱大專畢業，誆稱為煤廠
    小開、工作穩定云云，並虛構身為小開，有資金需求之情節
    ，利用其與告訴人丙○○、甲○○之男女情誼，向告訴人丙○○、甲○○詐取金錢花用，其詐欺犯意，昭昭甚明。
(四)綜上，被告明知已無償還能力，且於95年3、4月間起，即因
    前涉犯詐騙莊佩霞之徵婚詐欺案件偵查、審理中，猶以刊登
    假徵婚之同一手法，誆稱欲徵求交往對象，再俟機詐騙錢財
    ，顯見被告自始即有不法所有意圖存在。本件事證明確，核
    其所辯，顯係事後卸責之詞，委無足取，其犯行堪以認定。
二、核被告乙○○所為，係犯刑法第339條第1項之詐欺取財罪嫌
    。其所犯上開詐欺不同被害人之犯行間，犯意各別，行為互
    殊，請予分論併罰。請審酌被告並無資力，卻以刊登報紙徵
    婚方式，佯稱係「大專畢業」、「經濟佳」之同一手法，致
    使本意真心尋得良緣之告訴人丙○○、甲○○陷於錯誤，因
    而遭詐騙金額達百萬元之鉅，使告訴人勞心勞力所賺取之現
    款幾乎遭被告花用殆盡，情何以堪，迄今尚未還款，實難彌
    補告訴人所受損害，且犯後猶飾詞狡卸，毫無悔意等一切情
    狀，請從重量處有期徒刑2年以上，以資懲儆。
三、依刑事訴訟法第251條第1項提起公訴。
    此    致
臺灣臺中地方法院
中    華    民    國    97    年    10    月    7    日
                              檢  察  官  周 佩 瑩
本件正本證明與原本無異
中    華    民    國    97    年    10    月    16    日
                              書  記  官  林 雅 慧
所犯法條
刑法第339條第1項
意圖為自己或第三人不法之所有，以詐術使人將本人或第三人之
物交付者，處5年以下有期徒刑、拘役或科或併科1千元以下罰金
。


司法院資訊處製作；財團法人民間司法改革基金會備份。
